臺灣屏東地方法院刑事判決　　　　　　　 94年度易字第522號
公　訴　人　臺灣屏東地方法院檢察署檢察官
被　　　告　甲○○
上列被告因詐欺案件, 經檢察官提起公訴（94年度偵字第3997號
）, 本院裁定依簡式審判程序審理, 判決如下：
    主  文
甲○○連續幫助以犯詐欺罪為常業, 處有期徒刑捌月。犯罪所得
財物新台幣肆仟伍佰元沒收, 如全部或一部不能沒收時, 以其財
產抵償之。
    事  實
一、甲○○明知出售自己之金融帳戶, 將遭詐欺集團作為實施常
    業詐欺及掩飾或隱匿不法所得之人頭工具, 竟因家庭經濟困
    難, 遂基於幫助他人常業詐欺及洗錢之犯意, 依報紙分類廣
    告欄刊登之廣告內容, 於附表所列時間、地點, 先後開設3
    個存款帳戶, 並於開戶後二日, 在其位於屏東縣潮州鎮光明
    巷48號之租屋處, 將所開帳戶之存摺、提款卡及密碼等資料
    , 以每個帳戶新臺幣（下同）1,500 元之代價, 出售予林姓
    成年男子（真實姓名及年籍不詳）, 合計得款4,500 元, 以
    此方式提供林姓男子及其所屬詐欺集團預備犯罪之工具, 而
    連續幫助該詐欺集團向他人常業詐欺, 進而掩飾或隱匿詐欺
    所得。林姓男子及其所屬詐欺集團取得前開存摺資料後, 果
    基於常業詐欺犯意, 於下列時、地向他人施用詐術, 並於他
    人受騙後, 指示他人將金錢匯入甲○○提供之上揭金融帳戶
    內:
    (一)詐騙集團成員於93年4 月23日17時30分許, 撥打丁○○○
      之電話, 向丁○○○佯稱其遭冒名在彰化銀行內湖分行開
      戶, 需立即與「卡務中心」聯絡處理。丁○○○不疑有他
      , 隨即依指示撥打電話至「卡務中心」。接聽電話之詐騙
      集團成員則告知丁○○○應前往自動提款機操作, 改變金
      融卡密碼。丁○○○因而陷於錯誤, 於同日18時20分許,
      在嘉義縣大林鎮郵局自動提款機前, 依詐騙集團成員之指
      示操作後, 將其帳戶內之兩筆存款12,072元及1,988 元先
      後轉帳至附表編號1 所示之金融帳戶中。
　　(二)詐騙集團成員又於93年5 月25日, 在自由時報刊登應徵簡
      訊發送員之廣告。有意求職之乙○○見報後, 即依廣告刊
      載之電話號碼撥打予詐騙集團成員, 該成員對乙○○佯稱
      需確認求職者之帳戶存款, 始能將薪水撥付至帳戶內,並
      要求乙○○依其指示至提款機前操作, 致乙○○陷於錯誤
      , 而於93年5 月27日12時17分許, 依詐騙集團成員指示至
      高雄縣岡山鎮郵局操作提款機, 將其帳戶內之存款79,797
      元轉帳至附表編號3 所示之銀行帳戶內。
    (三)詐騙集團成員復於同年5 月25日, 在聯合報刊登徵求工讀
      生廣告。丙○○見報後, 即撥打廣告上之聯絡電話予自稱
      為「陳志忠」之詐騙集團成員, 該成員對丙○○佯稱需確
      認求職者之帳戶存款有5,000 元以上, 始能撥付薪水至帳
      戶內, 並要求丙○○依指示至提款機前操作, 致丙○○陷
      於錯誤, 於93年5 月27日12時17分許, 在新竹市○○路學
      府郵局, 依詐騙集團成員指示操作提款機, 將其帳戶內之
      兩筆存款1,001 元及8,986 元先後轉帳至附表編號2 所示
      之銀行帳戶內。
　　(四)詐騙集團成員再於93年6 月間, 在嘉義市○○路彰化銀行
      提款機旁, 張貼「緊急求助電話0000000000號」之虛偽告
      示, 意圖引誘不諳使用自動提款機之民眾撥打上開電話,
      再伺機詐騙民眾財物。93年月26日23時許, 戊○○前往上
      開自動提款機提款時, 因操作出現問題而無法提款, 遂即
      撥打前揭虛偽告示上所載電話, 接聽電話之詐騙集團成員
      即對戊○○佯稱需提供另一張金融卡, 供其確認身份, 始
      能順利領款云云, 戊○○因而陷於錯誤, 依詐騙集團成員
      之指示在嘉義市○○路彰化銀行前操作自動提款機, 並將
      其帳戶內之存款19,018元轉帳至附表編號2 之銀行帳戶內
      。
    (五)丁○○○、乙○○、丙○○、戊○○等人發覺有異, 始知
      受騙, 進而報警循線查知上情。
二、案經屏東縣警察局移送台灣屏東地方法院檢察署檢察官偵查
    起訴。
    理  由
一、前開事實業據被告甲○○於本院審理中坦承不諱, 核與證人
    暨被害人丁○○○、乙○○、丙○○、戊○○等人於警詢中
    證述之情節相符, 且有嘉義縣警察局民雄分局大林分駐所受
    理各類案件紀錄表影本1 紙、受理刑事案件報案三聯單影本
    1 紙、嘉義縣警察局民雄分局詐騙帳戶通報警示詐騙電話斷
    話申請表影本1 分、被害人丁○○○之郵政存簿儲金簿影本
    1 分、自動櫃員機儲戶交易明細表影本2 紙（被害人丁○○○部分）；被告甲○○華南銀行帳戶存款往來明細表暨開戶
    資料1 分、新竹市警察局受理刑事案件報案三聯單影本1 紙
    、中華郵政公司自動櫃員機儲戶交易明細表影本4 紙（被害
    人丙○○部分）；高雄縣警察局岡山分局詐騙帳戶通報警示
    詐騙電話停話申請表影本1 紙、中華郵政公司自動櫃員機儲
    戶交易明細表影本1 紙（被害人乙○○部分）；彰化銀行潮
    州分行存摺存款帳戶資料查詢明細表1 張、嘉義縣警察局竹
    崎分局受理刑事案件報案三聯單、詐騙帳戶通報警示詐騙電
    話斷話簡便格式表影本、甲○○誠泰銀行帳戶存提交易明細
    查詢表、存摺存款業務往來約定書影本等（被害人戊○○部
    分）附卷供憑,本件事證明確, 被告犯行堪以認定。
二、被告甲○○出售存款帳戶予林姓男子時, 該林姓男子及所屬
    詐欺集團雖然尚未因常業詐欺而取得財物, 惟被告明知或可
    得而知其出售之帳戶即將遭詐欺集團用為掩飾或隱匿常業詐
    欺犯罪所得財物之工具, 竟仍提供, 顯見其有幫助他人常業
    詐欺及洗錢之犯意甚明, 而常業詐欺行為又屬洗錢防制法第
    3 條第5 款所謂之「重大犯罪」, 是核被告甲○○所為, 係
    犯刑法第30條第1 項、第340 條之幫助常業詐欺罪及刑法第
    30 條 第1 項、洗錢防制法第9 條第1 項之幫助洗錢罪（起
    訴書所引應適用之法條原為刑法第30條第1 項及同法第339
    條第1 項之幫助詐欺取財罪, 惟檢察官於蒞庭時已自行變更
    起訴法條, 與本院最後審理結果所認應適用法條相同, 故本
    院毋庸再依刑事訴訟法第300 條之規定變更檢察官所引應適
    用之法條, 附此敘明）。被告多次幫助行為, 時間緊接, 所
    犯罪名相同, 顯係出於概括犯意反覆為之, 均為連續犯, 爰
    各依刑法第56條之規定以一罪論, 並均加重其刑。被告以一
    販賣帳戶之行為同時觸犯上開兩罪, 屬想像競合, 應從一重
    之連續幫助常業詐欺罪處斷。又被告係常業詐欺罪之幫助犯
    , 其惡性較正犯為低, 故依刑法第30條第2 項規定減輕其刑
    。因被告同時有刑之加重及減輕事由, 依法應先加後減。爰
    審酌被告之智識程度、無犯罪前科, 其犯罪之動機、目的、
    手段、所得利益, 被害人所受損害及被告之犯後態度等一切
    情狀, 量處如主文所示之刑, 以資懲儆。被告因販賣存款帳
    戶所得之財物4,500 元, 應依洗錢防制法第12條第1 項規定
    沒收, 如全部或一部不能沒收, 以其財產抵償之。
據上論斷, 應依刑事訴訟法第273 條之1 第1 項、第299 條第1
項前段, 洗錢防制條第9 條第1 項、第12條第1 項, 刑法第11條
前段、第56條、第30條、第340 條、第55條, 罰金罰鍰提高標準
條例第1 條前段, 判決如主文。
中　　華　　民　　國　　94　　年　　10　　月　　31　　日
                  刑事第四庭    法  官  王以齊
以上正本證明與原本無異。
如不服本判決應於收受本判決送達後十日內向本院提出上訴書狀
，其未敘述上訴理由者，並得於提起上訴後十日內向本院補提理
由書狀（均須按他造當事人之人數附繕本）「切勿逕送上級法院
」
中　　華　　民　　國　　94　　年　　10　　月　　31　　日
                                書記官  盧姝伶
附表:
┌─┬────┬──────────┬────────┐
│編│開戶日期│      開戶銀行      │  開戶帳號      │
│號│年/月/日│                    │                │
├─┼────┼──────────┼────────┤
│1 │93/4/7  │華南商業銀行潮州分行│000000000000    │
├─┼────┼──────────┼────────┤
│2 │93/4/9  │誠泰商業銀行屏東分行│0000000000000   │
├─┼────┼──────────┼────────┤
│3 │93/5/18 │彰化商業銀行潮州分行│00000000000000  │
└─┴────┴──────────┴────────┘
附錄本判決論罪科刑法條：
洗錢防制法第2條
本法所稱洗錢，係指下列行為：
一  掩飾或隱匿因自己重大犯罪所得財物或財產上利益者。
二  掩飾、收受、搬運、寄藏、故買或牙保他人因重大犯罪所得
    財物或財產上利益者。
洗錢防制法第9條第1項
犯第2 條第1 款之罪者，處5 年以下有期徒刑，得併科新臺幣3
百萬元以下罰金。
刑法第340條
以犯第339 條之罪為常業者，處1 年以上7 年以下有期徒刑，得
併科5 萬元以下罰金。
